臺灣基隆地方法院刑事判決　　　　　　　 96年度訴字第821號
公　訴　人　臺灣基隆地方法院檢察署檢察官
被　　　告　乙○○
　　　　　　　　　　（現於臺灣基隆監獄執行）
上列被告因毒品危害防制條例案件，經檢察官提起公訴（96年度
毒偵字第1894號、第2239號、第2333號、第2414號），被告於準
備程序進行中，就被訴事實為有罪之陳述，經本院合議庭裁定由
受命法官獨任進行簡式審判程序，判決如下：
    主 　 文
乙○○所犯如附表「所犯罪名」欄所示之罪，均累犯，各處如附
表「宣告刑及減得之刑」欄所示之刑，應執行有期徒刑貳年陸月
，扣案之第一級毒品海洛因拾捌包（合計淨重貳點貳陸公克）併
同難以析離之包裝袋及海洛因殘渣袋均沒收銷燬之；扣案之第二
級毒品安非他命壹包（毛重零點伍公克）併同難以析離之包裝袋
沒收銷燬之；注射針筒參支均沒收。
    事    實
一、乙○○前因施用毒品案件，經強制戒治後（業於90年9月25
    日期滿執行完畢），由臺灣板橋地方法院檢察署檢察官以90
    年度戒毒偵字第613號為不起訴處分確定。復再因施用第一
    、二級毒品案件，先後經同院以93年度訴字第368號及94 年
    度訴字第202號判決，各判處應執行有期徒刑11月及1年6 月
    確定，經接續執行，於95年6月14日縮短刑期假釋出獄，96
    年1月18日保護管束期滿未經撤銷假釋，詎仍不知悔改戒除
    毒癮，又因施用第一級毒品案件，由臺灣板橋地方法院檢察
    署檢察官以96年度毒偵字第1190號提起公訴，經同院於96
    年5月17日，以96年度訴字第1109號判處有期徒刑1年2月，
    於96年8月2日因撤回上訴而確定。詎其仍未戒除毒癮，分別
    基於施用第一級毒品及第二級毒品犯意，於下列時、地，分
    別施用海洛因及安非他命，並為警查獲：
(一)、96年4月22日中午12時許，在基隆市廟口夜市公共廁所內，
    施用海洛因1次，嗣於同年月23日凌晨3時20分許，在基隆市
    ○○街10號前，因行跡可疑遭警盤查查獲，並經乙○○主動
    提出海洛因1包（淨重0.23公克、空包裝重0.19公克）扣案
    。
(二)、96年8月12日晚上6時許，在台北縣瑞芳鎮○○路115巷24-2
    號住處內，施用毒品海洛因1次；復於同日晚上，在上開住
    處，施用安非他命1次，嗣於同年月13日晚間8時40分許，在
    台北縣瑞芳鎮○○路23巷口，遭警盤查，並扣得乙○○持有
    之海洛因3包（毛重各為0.30公克、0.30公克、0.31公克；
    合計淨重為0.34公克、空包裝總重0.74公克）、海洛因殘渣
    袋1個、注射針筒1支等物。
(三)、96年8月15日某時，在臺北縣瑞芳鎮○○路115巷24之2號1樓
    居處，施用第一級毒品海洛因1次；復於同日某時，在同一
    地點施用第二級毒品安非他命1次，嗣遭警於同日5時15分許
    ，在基隆市○○區○○路102號前盤查，乙○○乃自背包內
    取出海洛因14包（總淨重為1.69公克、空包裝總重3.20公克
    ）、安非他命1包（毛重約0.5公克）及注射針筒1支，交付
    警方扣案。
(四)、同年8月29日晚間10時許，在瑞芳鎮○○路住處房間內，施
    用毒品海洛因1次；又於同日晚間某時，在同一地點，施用
    安非他命1次。嗣於同年月31日下午3時許，因警方持搜索票
    至余俊勇位於台北縣瑞芳鎮○○路242之2號住處內搜索，乙
    ○○在場見無法逃避，乃自行從褲袋取出注射針筒1支扣案
    。乙○○遭查獲後，經警採其尿液送驗，其尿液係呈海洛因
    之嗎啡陽性反應及安非他命類之陽性反應，始查悉上情。
二、案經基隆市警察局第一分局、第二分局、第三分局報告臺灣
    基隆地方法院檢察署檢察官偵查起訴。
    理　　由
壹、程序事項
    本件被告乙○○所犯者非為死刑、無期徒刑、最輕本刑為3
    年以上有期徒刑之罪或高等法院管轄第一審案件，其於準備
    程序進行中，先就被訴事實為有罪之陳述，經告知其簡式審
    判程序之旨，並聽取公訴人、被告之意見後，本院合議庭業
    已依刑事訴訟法第273條之1第1項之規定，裁定由受命法官
    獨任以簡式審判程序進行本案之審理，且依同法第273條之2
    規定，簡式審判程序之證據調查，不受同法第159條第1項、
    第161條之2、第161條之3、第163條之1及第164條至第170條
    規定之限制，合先敘明。
貳、實體事項：
一、上開事實，業據被告於本院準備程序及本院審理時坦承在卷
    ，而被告4次為警查獲所採集之尿液，經送驗結果，均呈嗎
    啡類陽性反應，而犯罪事實欄一(二)、(三)、(四)查獲時所採集之
    尿液，亦均呈安非他命類之陽性反應，此有基隆市警察局第
    一分局、第二分局、第三分局偵辦毒品案件尿液檢體對照表
    4 份及台灣尖端先進生技醫藥股份有限公司出具之濫用藥物
    檢驗報告4份（尿液檢體編號：180號、96-2-387號、379號
    、000000-0號）附卷可稽，核與被告自白施用毒品海洛因及
    安非他命之事實相符。此外，並有海洛因共18包、安非他命
    1 包、殘渣袋1個及注射針筒3支扣案可資佐證，而查獲之海
    洛因14包，經鑑定結果，均含海洛因成分，此有基隆市警察
    局第一分局、第二分局、第三分局初步鑑驗報告單及法務部
    調查局96年5月11日調科壹字第09623042470號及96年9月14
    日調科壹字第09623067540號鑑定書；另安非他命1包經鑑定
    結果，亦呈安非他命反應，此有基隆市警察局第一分局初步
    鑑驗報告單在卷足佐，並有不起訴處分書、起訴書、臺灣基
    隆地方法院檢察署檢察官刑案資料查註紀錄表在卷足憑，是
    以本案事證明確，被告犯行堪以認定。
二、論罪科刑：
(一)、依最高法院95年5月9日所作成之95年度第七次刑事庭會議決
    定略以：按毒品危害防制條例於92年7月9日修正公布，自93
    年1月9日起施行，其中第20條、第23條將施用毒品之刑事處
    遇程序，區分為「初犯」及「5年內再犯」、「5年後再犯」
    。依其立法理由之說明：「初犯」，經觀察、勒戒或強制戒
    治後，應為不起訴處分或不付審理之裁定；經觀察、勒戒或
    強制戒治執行完畢釋放後，「5年內再犯」者，因其再犯率
    甚高，原實施之觀察、勒戒及強制戒治既已無法收其實效，
    爰依法追訴或裁定交付審理。至於經觀察、勒戒或強制戒治
    執行完畢釋放後，「5年後再犯」者，前所實施之觀察、勒
    戒或強制戒治已足以遮斷其施用毒品之毒癮，為期自新及協
    助其斷除毒癮，仍適用「初犯」規定，先經觀察、勒戒或強
    制戒治之程序。從而依修正後之規定，僅限於「初犯」及「
    5年後再犯」二種情形，始應先經觀察、勒戒或強制戒治程
    序。倘被告於5年內已再犯，經依法追訴處罰，縱其第三次
    （或第三次以上）再度施用毒品之時間，在初犯經觀察、勒
    戒或強制戒治執行完畢5年以後，已不合於「5年後再犯」之
    規定，且因已於「5年內再犯」，顯見其再犯率甚高，原實
    施觀察、勒戒或強制戒治，已無法收其實效，即應依該條例
    第10條處罰。本案被告前次強制戒治執行完畢釋放日為90年
    9月25日，與本件施用毒品時間即96年4月22日之時間差距固
    已逾5年，惟因被告前於93、94、95年間，因再施用毒品案
    件而經判處徒刑，依上開決議意旨，被告本次再犯施用毒品
    之罪，並不該當「5年後再犯」之規定，且因觀察、勒戒或
    強制戒治程序已無法收其實效，應逕依毒品危害防制條例第
    10條之規定處罰，故檢察官依同條例第23條第2項之規定提
    起公訴，應屬適法。
(二)、按最高法院96年度第9次刑庭會議決議，認為刑法第56條修
    正理由之說明，謂「對繼續犯同一罪名之罪者，均適用連續
    犯之規定論處，不無鼓勵犯罪之嫌，亦使國家刑罰權之行使
    發生不合理之現象。」「基於連續犯原為數罪之本質及刑罰
    公平原則之考量，爰刪除有關連續犯之規定」等語，即係將
    本應各自獨立評價之數罪，回歸本來就應賦予複數法律效果
    之原貌。因此，就刑法修正施行後多次施用毒品之犯行，採
    一罪一罰，始符合立法本旨。換言之，行為人施用毒品之原
    因，不一而足，其多次施用毒品之行為，未必皆出於行為人
    之一個犯意決定；且觀諸毒品危害防制條例第10條第1項、
    第2項施用毒品罪之構成要件文義衡之，實無從認定立法者
    本即預定該犯罪之本質，必有數個同種類行為而反覆實行之
    集合犯行，故上開施用毒品罪，應非集合犯之罪，是以行為
    人各次施用毒品之行為，均係為滿足各該次之毒癮，於滿足
    毒癮後，該次行為即已完成；是各次均為各自獨立之行為，
    各具獨立性，其前後次施用毒品行為間，自無密切不可分之
    關係，各自獨立構成同一施用毒品罪責，自不合接續犯之構
    成要件。
(三)、被告於施用毒品後，5年以內再犯本件施用第一級毒品海洛
    因及第二級毒品安非他命之行為，就施用海洛因部分，均係
    犯毒品危害防制條例第10條第1項之施用第一級毒品罪；就
    施用安非他命部分，均係犯同條例第2項之施用第二級毒品
    罪。其持有第一級毒品海洛因及第二級毒品安非他命係供施
    用，其持有第一級毒品、第二級毒品之低度行為分別為施用
    第一級毒品、第二級毒品之高度行為所吸收，不另論罪。其
    4次施用第一級毒品及3次施用第二級毒品安非他命行為，犯
    意各別，行為互殊，應分論併罰。再被告前曾受如事實欄所
    示之有期徒刑執行完畢，有臺灣高等法院被告前案紀錄表在
    卷可按，其於有期徒刑執行完畢後之5年內，故意再犯本件
    有期徒刑以上之罪，為累犯，應依刑法第47條第1項加重其
    刑。
(四)、爰審酌被告前因施用毒品強制戒治及判刑後，猶不知戒除毒
    品惡習，其多次施用毒品5年內再施用毒品，顯見其毒癮甚
    深，自不宜輕縱，惟兼衡所犯施用毒品之犯罪係戕害自身健
    康之行為，於他人尚不致造成損害及其犯後坦承犯行之態度
    等一切情狀，就其所犯上述之罪，分別量處如主文所示之刑
    。查被告犯罪事實一(一)之犯罪時間，係在96年4月24日以前
    ，且所犯上開之罪，悉合於中華民國96年罪犯減刑條例第2
    條第1項第3款之規定，爰依該條例之規定，減輕刑度2分之1
    ，並定其應執行刑。
(五)、扣案之第一級毒品海洛因18包（合計淨重2.26公克）及第二
    級毒品安非他命1包（毛重0.5公克），併同難以析離之包裝
    袋及海洛因殘渣袋1個，應整體視為查獲之毒品，依毒品危
    害防制條例第18條第1項前段規定宣告沒收銷燬之（蓋無論
    以何種方式包裝袋與其內裝之毒品，包裝袋內均會有極微量
    毒品殘留，及海洛因殘渣袋均應整體視為查獲毒品，一併依
    前揭規定宣告沒收銷燬之，參見最高法院95年度臺上字第37
    39號、第7354號判決）。另扣案之注射針筒3支，均為被告
    所有，供本案施用第一級毒品海洛因所用之物，業據被告供
    述甚明，爰依刑法第38條第1項第2款規定予以宣告沒收。
三、應適用之法條：
　　刑事訴訟法第273條之1第1項、第299條第1項前段，毒品危
    害防制條例第10條第1項、第2項、第23條第2項、第18條第1項
  　前段，刑法第11條、第47條第1項、第38條第1項第2款、第
    51條第5款，中華民國九十六年罪犯減刑條例第2條第1項第3款、
    第7條，判決如主文。
本案經檢察官甲○○到庭執行職務
中　　華　　民　　國　　96　　年　　11　　月　　23　　日
                  刑事第二庭法  官  陳伯厚
以上正本證明與原本無異。
如不服本判決應於收受本判決後10日內向本院提出上訴書狀，其
未敘述上訴理由者，並得於提起上訴後10日內向本院補提理由書
狀（均須按他造當事人之人數附繕本）「切勿逕送上級法院」。
中　　華　　民　　國　　96　　年　　11　　月　　28　　日
                            書記官  黃士元
附錄論罪法條：
毒品危害防制條例第10條
施用第一級毒品者，處 6 月以上 5 年以下有期徒刑。
施用第二級毒品者，處 3 年以下有期徒刑。
附表：
┌──────────┬────────┬──────────────────────┐
│編號   犯罪行為     │  所犯罪名      │   　　宣告刑及減得之刑                     │
├──────────┼────────┼──────────────────────┤
│ 一   犯罪事實一(一)  │  施用第一級毒品│ 累犯，處有期徒刑柒月，減為有期徒刑         │
│ 　　　　　　　　　 │ 　　　　　　   │ 參月又拾伍日，如易科罰金，以新台幣         │
│ 　　　　　　　　　 │ 　　　　　　　 │ 壹仟元折算壹日。扣案之第一級毒品海         │
│ 　　　　　　　　　 │ 　　　　　　　 │ 洛因壹包（淨重零點貳參公克）併同難         │
│ 　　　　　　　　　 │ 　　　　　　　 │ 以析離之包裝袋均沒收銷毀之。               │
├──────────┼────────┼──────────────────────┤
│ 二   犯罪事實一(二)  │施用第一級毒    │施用第一級毒品，累犯，處有期徒刑柒月        │
│                    │品罪及施用第  　│，扣案海洛因參包（總淨重：零點參肆公        │
│                    │二級毒品　　　　│克）併同難以析離之包裝袋、海洛因殘渣        │
│                    │　　　　　　　　│袋壹只均沒收銷燬；注射針筒壹支，沒收        │
│                    │　　　　　　　　│。又施用第二級毒品，累犯，處有期徒刑        │
│                    │　　　　　　　　│參月。                                      │
├──────────┼────────┼──────────────────────┤
│                    │                │                                            │
│ 三　犯罪事實一(三)   │施用第一級毒品  │　施用第一級毒品，累犯，處有期徒刑柒月，    │
│ 　　　    　　　　 │及施用第二級毒  │  扣案之海洛因拾肆包（總淨重壹點陸玖公克）  │
│ 　　　    　　　　 │ 品　　　　　　 │ 併同難以析離之包裝袋沒收銷燬之，注射針     │
│ 　　　    　　　　 │ 　　　　　　　 │ 筒壹支沒收。又施用第二級毒品，累犯，處     │
│ 　　　    　　　　 │ 　　　　　　　 │ 有期徒刑參月，扣案之安非他命壹包（毛重     │
│ 　        　　　   │ 　　　　　　   │ 零伍公克）沒收銷燬。                       │
├──────────┼────────┼──────────────────────┤
│ 四   犯罪事實一(四)  │ 施用第一級毒品 │ 施用第一級毒品，累犯，處有期徒刑柒月，     │
│                    │ 及施用第二級毒 │ 扣案之注射筒壹支，沒收。又施用第二級毒     │
│                    │ 品             │ 品，處有期徒刑參月。                       │
│                    │ 　　　　　　　 │                                            │
└──────────┴────────┴──────────────────────┘
